臺灣屏東地方法院刑事判決　　　　　　　 95年度易字第850號
聲　請　人　臺灣屏東地方法院檢察署檢察官
被　　　告　乙○○
上列被告因竊盜案件，經檢察官提起公訴（95年度偵字第5366號
），本院判決如下：
    主  文
乙○○無罪。
    理  由
一、公訴意旨略以：被告乙○○基於意圖為自己不法所有之概括
    犯意，先後於(一)民國95年5 月3日某時，駕駛車號YB－8135
    號自用小貨車至丙○○所有座落屏東縣新埤鄉○○段623 之
    1 地號上檳榔園（下稱上開檳榔園）旁產業道路處，踰越上
    開檳榔園高約6 台尺具有防閑作用，性質上為安全設備之圍
    籬，侵入檳榔園內，徒手竊取丙○○所有鋪設於檳榔園內之
    長方形網狀鐵板6 塊得手；(二)同年月5 日某時，駕駛上開車
    輛至相同地點，再次以上開方式，竊取丙○○所有鋪設於檳
    榔園內之長方形鐵板6 塊（上開鐵板12塊，共約值新臺幣﹝
    下同﹞6,000 元）得手；(三)同年月7 日18時至19時之期間內
    ，駕駛上開車輛至相同地點，持客觀上足以致人死傷之兇器
    鐵鎚1 支，用以敲擊毀損上開檳榔園圍籬大門之金屬鎖頭後
    ，侵入上址檳榔園內，著手竊取丙○○所有置放於檳榔園內
    之其餘7 塊長方形網狀鐵板時，未及得手，即於同日19時發
    現丙○○返回檳榔園查看，被告乙○○迅即自上開檳榔園另
    一端逃離，並佯為路過該處尋找友人「文才」之路人，惟仍
    為丙○○及多名不知名打鐵村村民發覺而報警查獲，並在上
    開檳榔園旁約9 公尺之泥土路上發現上開自用小貨車，且經
    被告乙○○同意，自該車採得上開遭竊長方形網狀鐵板掉落
    鐵屑9 小塊。因認被告涉有連續加重竊盜罪嫌云云。
二、
（一）按犯罪事實應依證據認定之，無證據不得認定犯罪事實，
      不能證明被告犯罪者，應諭知無罪之判決，刑事訴訟法第
      154 條第2 項、第301 條第1 項分別定有明文。又犯罪事
      實之認定，應憑真實之證據，倘證據是否真實尚欠明確，
      自難以擬制推測之方法，為其判斷之基礎。且認定犯罪事
      實之證據係指足以認定被告確有犯罪行為之積極證據資料
      而言，該項證據自須適合於被告犯罪事實之認定，始得採
      為斷罪資料。故刑事訴訟上之證明資料，無論其為直接或
      間接證據，均須達於通常一般人均不致有所懷疑，而得確
      信其為真實之程度，始得據為有罪之認定，若關於被告是
      否犯罪之證明未能達此程度，而有合理懷疑之存在，致使
      無從形成有罪之確信，根據罪證有疑，利於被告之證據法
      則，即不得據為不利被告之認定（最高法院53年臺上字第
      656 號、29年上字第3105號、76年度臺上字第4986號及32
      年上字第67號判例參照）。
（二）況刑事訴訟法第161 條已於91年2 月8 日修正公布，其第
      1 項規定：檢察官就被告犯罪事實，應負舉證責任，並指
      出證明之方法，其意旨即表示檢察官對於起訴之犯罪事實
      ，應負積極之舉證責任，非有相當證據足以證明被告確有
      起訴之犯行，法院自無從為不利被告之認定，又雖法院為
      發現真實，得依職權調查證據，惟所應行調查之證據範圍
      ，係以案卷內所存在與待證事實有關之證據為限，案卷內
      所不存在之證據，法院自不得越俎代庖替檢察官蒐集證據
      ，如此始能期法院立於超然公正之中立地位，就當事人所
      提出之證據為公平之事實認定，以符審檢分立原則，否則
      不帝使法官取代檢察官負舉證責任。
（三）因此，檢察官對於起訴之犯罪事實，應負提出證據及說服
      之實質舉證責任。倘其所提出之證據，不足為被告有罪之
      積極證明，或其指出證明之方法，無從說服法院以形成被
      告有罪之心證，基於無罪推定之原則，自應為被告無罪判
      決之諭知，最高法院92年台上字第128 號判例亦明揭此旨
      。準此，刑事訴訟制度受「倘有懷疑，則從被告之利益為
      解釋」、「被告應被推定為無罪」原則所支配，故得為訴
      訟上證明者，無論為直接或間接證據，須客觀上於吾人一
      般社會生活經驗均不致有所懷疑，而達於確信之程度者，
      且除認定被告犯罪之外，無從本於同一事證為其他有利於
      被告之合理推斷，始可以之為不利之認定，倘其證明尚未
      達於確信之程度，而有合理可疑存在時，即難據為被告有
      罪之認定。
三、公訴意旨認被告犯加重竊盜罪，係以(一)被告乙○○於警詢、
    偵查中之供述；(二)證人丙○○於警詢中之陳述及偵查中經具
    結之陳述；(三)土地所有權狀1 紙；(四)內政部警政署刑事警察
    局95年10月11日刑鑑字第0950136595號鑑定書及勘察採證同
    意書2 紙；(五)數位輸出列印相片27張等論據。訊據被告乙○○堅詞否認有何竊盜犯行，辯稱95年5 月7 日下午19時伊係
    駕駛車號YB－8135號自用小貨車至上開檳榔園附近尋找友人
    之工寮，因不清友人工寮確切位置，所以將車停下準備找人
    詢問，殊不知一下車在檳榔園邊小路上即被被害人丙○○與
    一群不知名之人毆打，稱伊為小偷，伊僅得從另一檳榔園門
    縫逃離現場，事實上伊不僅當日並未進入上開檳榔園內偷竊
    長方形網狀鐵板，之前於同年月3 日及5 日亦未前往上開檳
    榔園竊得長方形網狀鐵板共12塊得手；車上鐵屑乃因先前擔
    任清潔工，檢拾廢鐵賣中古商所殘留，並非本件被害人檳榔
    園內之長方形網狀鐵板所殘留等語。
四、經查：
（一）被害人丙○○自始至終均未能看清並確定當日在檳榔園中
      晃動身影之竊賊即為被告一情，業經其於歷次警偵訊及本
      院審理中證述明確：我去的時候有看到人在裡面，但看不
      清楚。... 我沒有看到他（即被告）從我的檳榔園內鑽出
      來（見95 年 度偵字第5366號卷第5 頁95年9 月14日偵訊
      筆錄、同卷第15頁95年11月23日偵訊筆錄）；況據被害人
      丙○○於本院審理中所結證稱：當時天已經暗了，我距離
      那個在檳榔園中之竊賊有10多公尺之距離（見本院卷第45
      頁背面96年6 月7 日審理）等語所描繪，95年5 月7 日下
      午19時許天色已暗，視線不清，被害人在距離10多公尺外
      之檳榔園圍籬旁，自難確實看清當時園內竊賊之身影。是
      被害人丙○○於警偵訊中之證述僅得證明當時檳榔園內確
      有一身影晃動，但是否即為被告，實不可知。
（二）又據被害人丙○○於本院審理中結證稱：當時我在打電話
      報警的時候，被告從警卷第20頁照片的前面走來（見本院
      卷第46頁背面96年6 月7 日審理筆錄）；再衡以被害人丙○○所繪製當時其打電話所在的位置正立於檳榔園水溝旁
      道路中間上，以及依警卷第20頁照片所示，上開檳榔園水
      溝旁之道路僅有一條等等以觀，足證當時被害人丙○○甫
      發現園內有竊賊身影而撥打電話報警之際，被告確係直接
      從被害人丙○○所立位置之前方走來，並無可能自被害人
      身後之處繞道而來。然再據被害人丙○○於本院審理庭中
      所繪製被告車號YB－8135號自用小貨車停放位置所示，則
      足證被告向被害人走來之方向與其小貨車停放之位置乃完
      全相反。複查，當日警方所查獲之犯案用鐵鎚係在上開小
      貨車內尋得，此外未在檳榔園內或附近查獲其他類似工具
      ，此有屏東縣警察局潮州分局96年6 月15日潮警刑字第
      0960007243號函暨所附職務報告書1 紙附卷可證。則被告
      如確係如公訴意旨所稱，當日乃持客觀上足以致人死傷之
      兇器鐵鎚1 支，用以敲擊毀損上開檳榔園圍籬大門之金屬
      鎖頭後，侵入上址檳榔園內，著手竊取丙○○所有置放於
      檳榔園內之其餘7 塊長方形網狀鐵板，未及得手即從上開
      檳榔園另一側逃出，並自警卷第20頁照片的前方道路走來
      遇到被害人，則又有何可能在逃離之際將犯案工具之鐵鎚
      置放在完全相反方向道路上之小貨車內，而不被站立於道
      路中間之被害人丙○○所發現？故公訴意旨認被告當日持
      貨車內鐵鎚前往上開檳榔園著手竊取置放於檳榔園內之7
      塊長方形網狀鐵板一節，已有可議。
（三）再查，被告之母甲○○○於本院審理中亦結證稱：我與我
      兒子有去做過回收工作，回收不要的鐵載去賣（見本院卷
      第48頁背面96年6 月7 日審理筆錄）；核與被告辯稱車上
      鐵屑乃因先前擔任清潔工，檢拾廢鐵賣中古商所殘留等語
      相符，被告辯稱應屬可採。且內政部警政署刑事警察局比
      鑑本件採集自被告上開小貨車上之鐵屑與上開檳榔園內鐵
      板上之鐵屑後，雖得出兩者元素成分相似之結論，但亦於
      綜合研判意見中表明：「金屬材質為大量產製物料，成分
      相似者眾多，未便研判其關聯性」，此有內政部警政署刑
      事警察局95年10月11日刑鑑字第0950136595號鑑定書1 紙
      附卷可證，是應不得僅從兩者鐵屑金屬元素近似，遽認被
      告上開小貨車上之鐵屑確係自本件被害人檳榔園內之長方
      形網狀鐵板所殘留而來。
（四）另查，被告之母甲○○○於本院審理中結證稱：我兒子的
      手曾因夫妻打架被刀子砍到（見本院卷第49頁96年6 月7
      日審理筆錄）；核與被告於本院準備程序中所稱左手受傷
      一節相符；而再衡諸本件長方形網狀鐵板，1 塊重量即達
      60公斤重，此有屏東縣警察局潮州分局96年6 月15日潮警
      刑字第0960007243號函暨所附職務報告書1 紙附卷可證，
      則憑左手負傷之被告一己之力，又如何能於95年5 月3 日
      及同年月5 日，連續將多達12塊之長方形網狀鐵板自上開
      檳榔園內搬出？再抬放於上開小貨車上？再者，被告如起
      訴書(一)(二)所指之犯行，遍查全卷，亦僅有被害人丙○○一
      人推測性之指述為證，是否足以證明被告有於95年5 月3
      日及同年月5 日，連續二次將共多達12塊之長方形網狀鐵
      板自上開檳榔園內竊出之犯行，亦有可議之處。
（五）再查，被告當日實係開車前往水底寮載東西，順道至新埤
      尋訪朋友一情，亦業經被告之母甲○○○於本院審理中結
      證明確（見本院卷第48頁背面96年6 月7 日審理筆錄），
      又被害人丙○○於本院審理中亦結證稱：被告說他迷路了
      ，要找他朋友（見本院卷第46頁96年6 月7 日審理筆錄）
      ；均與被告辯稱95年5 月7 日下午19時伊係駕駛車號YB－
      8135號自用小貨車至上開檳榔園附近尋找友人之工寮等語
      相符。又自被害人丙○○於本院審理中結證稱：當時有把
      被告欄下來扭打等語而觀（見本院卷第46頁背面96年6 月
      7 日審理筆錄）；當時被告應係為求逃避眾人之追打，方
      自另一檳榔園門縫逃離現場，故不能僅以其逃離之動作遽
      認被告係畏罪潛逃。
五、綜上所述，公訴人所舉證據，既無足使本院確信認被告涉有
    何竊盜之犯行，自難令其負刑事罪責，參諸首開法條規定及
    判例意旨，自應認被告犯罪不能證明，應為被告無罪之諭知
    。
據上論斷，應依刑事訴訟第301 條第1 項，判決如主文。
本案經檢察官潘國威到庭執行職務。
中　　華　　民　　國　　96　　年　　8 　　月　　9 　　日
                  刑事第一庭    審判長法  官潘正屏
                                      法  官黃聖涵
                                      法  官羅培毓
以上正本證明與原本無異。
如不服本判決應於收受本判決送達後十日內向本院提出上訴書狀，
其未敘述上訴理由者，並得於提起上訴後十日內向本院補提理由
書狀（均須按他造當事人之人數附繕本）「切勿逕送上級法院」
中　　華　　民　　國　　96　　年　　8 　　月　　9 　　日
                                書記官  張儷薾
